臺灣高等法院民事裁定　　　　　　　　　96年度破抗字第26號
　　抗　告　人　甲○○
上列抗告人因聲請破產宣告事件，對於中華民國96年4月17日臺
灣臺北地方法院96年度破字第10號裁定提起抗告，本院裁定如下
：
    主      文
原裁定廢棄，應由臺灣臺北地方法院更為裁定。
    理      由
一、抗告人於原法院聲請意旨略以：其因丈夫投資失利，除投入
    全數積蓄外，並向銀行借貸，致陷入以債養債困境，且因母
    親被詐騙集團所騙及朋友急需用錢，僅能再向銀行貸款代償
    ，所負債務達新台幣（下同）3,369,509元，每月薪水收入
    僅29,399元，資產亦僅有145,621元，顯無能力清償債務，
    符合法定破產要件，惟仍願表示最大誠意，先與債權人進行
    破產前之和解程序，倘債權人不願意與其和解，爰依破產法
    第35條、第57條、第58條之規定，聲請宣告破產等情，原法
    院則認定其尚無不能清償債務情事，且債權人均係金融機構
    ，依抗告人擁有之資產暨工作能力，仍得依據自94年12月間
    由銀行公會啟動之「消費金融債務協商機制」，與各債權銀
    行協商簡化還款程序、降低利息，因而駁回其聲請。
二、抗告意旨略以：破產法之立法原意，乃係就債權人及債務人
    雙方之利益作權衡，法院不僅要考慮債權人之債權損失，亦
    要衡量債務人之償債能力及負擔，原審未審酌抗告人所提之
    和解方案是否可行，即以該方案業經銀行拒絕，而認無破產
    和解之必要，過於草率，本件抗告人所負債務已超過其資產
    總額，確已陷於不能清償，所有財產足以構成破產財團，有
    宣告破產之實益，為此求為廢棄原裁定，發回臺灣臺北地方
    法院云云。
三、按破產，對債務人不能清償債務者，宣告之；債務人停止支
    付者，推定其為不能清償；法院對於破產之聲請，在裁定前
    ，得依職權為必要之調查，並傳訊債務人、債權人及其他關
    係人，破產法第57條、第1條第2項、第63條第2項分別定有
    明文。經查：
（一）抗告人所負之債務，經原法院依其提出之債權人清冊，向
      各該債權銀行函查結果，總計為3,782,200元，有其等回
      函附原審卷可參。而據債權銀行陳報，抗告人積欠有限責
      任台北市第一信用合作社消費性貸款利率年息13.52%，積
      欠安泰商業銀行股份有限公司信用貸款利率12%，積欠陽
      信商業銀行股份有限公司信用卡代墊款利率19.71%，積欠
      英商渣打銀行股份有限公司台北分公司消費借貸款利率
      20% 。而依原審卷附抗告人之債權人即台新國際商業銀行
      股份有限公司、陽信商業銀行股份有限公司之陳報狀、應
      收利息查詢表及抗告人提出之財產狀況說明書、薪津明細
      表、財產目錄所載，抗告人目前任職於周彥儒牙醫診所助
      理，實領月薪29,399元，尚有資產現金143,000元、杏輝
      藥品工業股份有限公司股份144股，價值2,621元，又其於
      93、94年度之薪資所得分別為306, 600元及381,008元，
      亦有稅務電子閘門財產所得調件明細表可憑（見原法院卷
      第87-90頁），縱抗告人係68年次出生，至勞動基準法所
      定強制退休年歲60歲止，尚得工作32年，惟以抗告人之資
      產及薪資收入，須負擔多家債權銀行每月收取高額循環利
      息，其所稱連利息都無力清償一節，非無足採，更遑論清
      償本金，則其是否具清償能力，尚非無疑。
（二）至銀行公會於95年1月1日建立「消費金融案件無擔保債務
      協商機制」 (以下簡稱協商機制)，實施期間似至95年12
      月31日止，96年起，民眾與金融機構間之無擔保消費金融
      債務問題，回歸由債務人與各金融機構個別協商，部分債
      權人如台北市第一信用合作社、玉山銀行、陽信商業銀行
      股份有限公司等均主張抗告人宜尋求協商機制與債權人洽
      談分期攤還辦法，然據陽信商業銀行所稱抗告人曾依上開
      協商機制，於95年4月5日簽訂極優惠分期還款方案，卻於
      同年11月17日毀諾，此有其陳報狀及協議書可憑（見原審
      卷第66、75-77頁）。觀之該協議書所列之還款計畫，抗
      告人每月所應清償各銀行債務人之金額總計約43,173元,
      顯非抗告人每月薪資額29,399元所能負擔。則抗告人與各
      債權銀行是否仍有再為協商之可能？是否可能獲致抗告人
      清償能力所能負擔之債務清理方式？顯有調查之必要。
四、綜上所述，原法院就上開事項既尚未能調查確認，遽以抗告
    人正值青年，具有相當之工作能力，得依協商機制，與各債
    權銀行協商清理債務，認抗告人尚無不能清償債務之情事，
    而駁回抗告人之聲請，即有未洽。抗告意旨指摘原裁定不當
    ，為有理由。因破產事件倘經准許，所應進行之程序應由原
    法院為之，爰由本院將原裁定廢棄，由原法院另為適當之處
    理。
五、據上論結，本件抗告為無理由，爰裁定如主文。
中　　華　　民　　國　　96　　年　　 5　　月　　31　　日
                    民事第九庭
                        審判長法　官 黃熙嫣
　　　　　　　　　　　        法　官 楊力進
　　　　　　　　　　　        法　官 陳玉完
正本係照原本作成。
本裁定除以適用法規顯有錯誤為理由，並經本院許可外，不得再
抗告。如提起再抗告，應於收受後10日內委任律師為訴訟代理人
向本院提出再抗告狀。並繳納再抗告費新台幣１千元。
中　　華　　民　　國　　96　　年　　6 　　月　　5 　　日
　　　　　　　　　　　　　　　書記官 鎖瑞嶺
